【裁判字號】    90,上更(一),1125
【裁判日期】    920820
【裁判案由】    妨害自由等
【裁判全文】
臺灣高等法院刑事判決                        九十年度上更(一)字第一一二五號
    上  訴  人  臺灣士林地方法院檢察署檢察官
    被      告  戊○○
    被      告  丁○○
    右  一  人
    選任辯護人  薛欽峰 律師
                林峰正 律師
右上訴人因妨害自由等案件，不服臺灣士林地方法院八十九年度訴字第二二五號，中
華民國九十年四月十二日第一審判決（起訴案號：臺灣士林地方法院檢察署八十八年
度偵字第一二一四五號），提起上訴，判決後，經最高法院發回更審，本院判決如左
：
    主  文
原判決撤銷。
戊○○共同以非法方法，剝奪人之行動自由，處有期徒刑柒月。
丁○○共同以非法方法，剝奪人之行動自由，處有期徒刑肆月，如易科罰金，以參佰
元折算壹日。緩刑參年。
    事  實
一、戊○○、丁○○分別為丙○○之外甥、姊姊，戊○○入獄前原與丙○○同住於臺
    北市○○區○○街三六六號四樓，均屬家庭暴力防治法所稱之家庭成員。戊○○
    前因公共危險罪，經法院判處有期徒刑八年確定，於八十一年十二月十一日縮刑
    假釋出監（指揮書執畢日期載為八十五年十一月九日），假釋期間再犯違反麻醉
    藥品管理條例案件之罪，經法院分別判處有期徒刑六月、十月確定，前開假釋並
    經法院裁定撤銷，應執執行殘餘刑期二年三月二十四日，於八十七年二月二十七
    日入監執行，上開之罪經合併計算其最低應執行之期間，於八十八年十月八日因
    縮短刑期獲准假釋出獄（縮刑期滿日期為八十九年五月二十六日），詎猶不知悔
    改。丁○○因其父所留遺產糾紛，對其弟丙○○心生不滿，戊○○乃復於假釋期
    間之八十八年十月十六日中午十二時二十分許，率同其母丁○○、成年友人邱思
    豪 (未據起訴）、及不詳年籍姓名之成年代書、仲介、友人等十名成年男子，基
    於傷害及妨害自由之犯意聯絡及行為分擔，無故侵入臺北市○○區○○路二二六
    巷十八號三樓丙○○所開設之「集雅公司」工廠內，推由其中六名不詳男子守在
    樓上六個出入口，樓下亦有人負責把風，另三名男子先至臥室房間內將午睡之丙○○叫醒後，共同毆打丙○○，再強行合力將丙○○自臥室架往辦公室內，隨後
    進來該辦公室之戊○○承前之共同傷害犯意與在場不詳男子繼續圍毆丙○○，並
    有人出言脅迫丙○○在白紙上簽名蓋章表示要辦理房屋移轉事宜，及恐嚇稱：「
    要帶到山上剁手腳」等語，丁○○本坐在辦公室外之客廳工作桌旁，聞聲亦以臺
    語喝稱：「打乎死」之詞（辦公室非門戶半開中），其他不詳男子聞言又繼續動
    手圍毆，造成丙○○胸部兩處瘀血（八公分Ｘ七公分、十五公分Ｘ八公分）、腹
    部瘀血十二公分Ｘ三公分、左手臂瘀血五公分Ｘ四公分、左小腿瘀血三公分Ｘ二
    公分等傷害。丁○○、戊○○等人又接續以加害生命之事威嚇丙○○稱：「若不
    跟她（指丁○○）談，要殺你全家及押至山上」等語，使丙○○心生畏怖，致生
    危害於安全。期間丙○○之子黃湘豪經員工甲○○電話告知趕回工廠，丁○○即
    對其表示：「你父親就是欠打」，戊○○則恫嚇稱：「要死你全家」等語。是日
    下午三、四時許，丙○○之子黃志豪工作結束返回工廠，見其父丙○○被毆打瘀
    血受傷，表示欲送渠父親就醫，詎丁○○表示丙○○若未簽署重新協商之同意書
    即不准離去，而與其他不詳男子拉住渠等父子，妨害丙○○行使就醫及黃湘豪、
    黃志豪行使護送其父親前往看診之權利。嗣丙○○下樓時為戊○○強行押回二樓
    辦公室，戊○○、丁○○及其他不詳男子繼續威迫稱：「要簽署同意書才能走，
    若不簽署同意書就不讓你走，而且要殺你」等語，使丙○○心生畏懼，丙○○受
    此強暴、脅迫而不得不於當日下午四時三十分許，簽署三日後再協商之同意書後
    ，始由其子護送前往醫院就醫，計以此非法方法剝奪丙○○之行動自由達四小時
    之久。
二、案經被害人丙○○訴由臺北市政府警察局內湖分局報請臺灣士林地方法院檢察署
    偵查起訴。
    理  由
一、被告戊○○於審理期日未到庭，據其之前與被告丁○○二人，固不否認右揭時間
    前往上址，向丙○○理論家族不動產糾紛之事，並要求丙○○簽署同意書，答應
    重行協商家族財產分配事宜，惟均否認有何共同傷害、妨害自由等犯行。丁○○
    辯稱：當日伊跟隨戊○○赴丙○○之工廠，除戊○○以外，其他代書、仲介、戊○○之友人，伊均不認識，與渠等無任何犯意聯絡，戊○○係臨時起意出手毆打
    丙○○，伊見狀即上前阻止，還被戊○○推開撞到頭，戊○○向來與伊不親近，
    伊無法指使戊○○毆打丙○○，嗣後戊○○與不詳年籍姓名之代書、仲介等人在
    辦公室協商，伊身體不適，與甲○○坐在客廳工作檯旁，並未出言恐嚇、妨害丙○○之自由或強迫丙○○簽署同意書云云。戊○○辯稱：當日係甲○○打電話通
    知渠等前往上址，並非無故侵入住宅，因伊個性較衝動暴躁，出手毆打丙○○，
    代書、仲介等人還要求伊在屋外等候以免影響協商，在場無人出言恐嚇或限制丙○○等人之自由，如果渠等有妨害自由等犯行，不可能約三日後再行見面協商云
    云。
二、本件緣於被告丁○○因對其弟丙○○處理其父所留遺產不公，屢經交涉均置之不
    理，乃心生不滿，案發當日即八十八年十月十六日中午十二時二十分許，即由被
    告戊○○率同其母即被告丁○○、友人邱思豪、及不詳年籍姓名之代書、仲介、
    友人等多名成年男子，前往上址丙○○所開設之「集雅公司」工廠，找丙○○理
    論，並要丙○○依先前之承諾簽署辦理房地移轉之同意書等情，已為被告丁○○
    、戊○○所不爭，惟因告訴人丙○○不從，即遭被告戊○○與其他不詳姓名之友
    人共同動手圍毆受傷（如後述）。則以被告丁○○、戊○○於先前對告訴人處理
    遺產不公而心生不滿，案發當日又夥同多人前往告訴人工廠理論，要求告訴人依
    先前之承諾簽署同意書，可見本件係有計劃之行動，並非臨時起意為之。而案發
    現場之一邊依序為丙○○午睡之房間（臥室）、房間（辦公室）、客廳（一角擺
    繪製之現場圖可參（見原審卷第四八頁）。
三、傷害部分：
（一）告訴人丙○○於前揭時地，如何遭被告戊○○與其他不詳姓名之友人共同出手
      圍毆受傷，已據其指訴甚詳，並經被告戊○○供承在卷，且有臺北市立忠孝醫
      院所出具之驗傷診斷書一件（見偵查卷第十三頁）為證。
（二）被告丁○○如何以自己犯罪之意思，在被告戊○○及其他不詳姓名之人毆打丙○○之過程中，在旁以言語助勢，致不詳男子又繼續毆打丙○○等情，業據告
      訴人丙○○指訴：丁○○說『打乎死』、『再打，不然拖到山上剁手腳』，即
      有四、五人進辦公室圍毆伊等語綦詳；證人甲○○於原審八十九年八月十七日
      證稱：「我聽到他們說蓋章簽字、蓋章簽字，：，丙○○不妥協，他們說如果
      不肯，要帶他去山上剁手腳，那時候辦公室的門是半開的，我在辦公室旁邊聽
      到這些話，：，丁○○在辦公室外面（即客廳），：他坐的地方那邊有很多他
      們帶來的人，坐在工作桌旁邊，她說「打乎伊死，打乎伊死」（用台語），這
      時候那些男子聽到這些話又衝入辦公室圍毆丙○○，：，約五分鐘左右，聽到
      皮包甩打人的聲音，丙○○又有「阿呀、阿呀」的挨打聲音。：」（見原審卷
      第九九頁）；及於原審八十九年十一月二日訊問時復證稱：「我有聽到（丁○○說）『打乎伊死』」「（檢察官問：那時候是不是正在打？）那時候是在談
      簽不簽切結書的問題，丁○○就補了一句『打乎伊死』」「我在客廳時，丁○○和一票人坐在客廳（另一邊），：」等語（見原審卷二三六至二三八頁）。
      被告丁○○亦不諱言其與甲○○坐在（辦公室）外面（即客廳）講話等情（見
      原審卷第四一七頁）。依此，證人甲○○雖然與丁○○同坐在辦公室外面之客
      廳而未進入辦公室內，但依丙○○自午睡之臥室房間被戊○○所帶來之一甘人
      等架到辦公室毆打、談判之際，該辦公室門戶係半開之情形，則證人甲○○對
      於丙○○在辦公室內被毆打之哀號聲音，以及丁○○在客廳內之一言一行，當
      無充耳不聞或視若無睹之可能，證人甲○○就其親自聞見之事實所為如前開之
      陳述，既與告訴人指訴之情節吻合，應屬可信。又證人黃湘豪亦證稱：「我姑
      姑丁○○說你父親就是欠打」等語在卷（見偵查卷第三一頁）。
（三）至證人甲○○於警局初詢時陳稱：「我只知道丁○○與戊○○他們有到工廠來
      ，老板（丙○○）被押至三樓房間內遭毆打情事，我沒有親眼所見，因門被關
      上，只能在門外聽到裡面很吵」（見偵查卷第八頁）。所稱「門被關上」及其
      於原審所證稱之「門是半開的」，固略有不符，惟上此極有可能係戊○○所帶
      來之一甘人等不時進出，致其所見之時點不同有以致之，此觀證人黃湘豪證稱
      辦公室的門時關時開等語，即可印證之（見原審卷第一二七頁第一行）。證人
      甲○○在本院結證稱，伊不記得當時辦公室的門有無關閉，斯時警員只是問她
      有沒有看到丙○○被毆打，伊才做上開陳述【按：警詢筆錄確實係記載警問：
      你老板在三樓遭丁○○及戊○○等人毆打過程，你有親眼所見？（見偵查卷第
      八頁）】，在原審因為檢察官詰問二、三個小時，採隔離訊問伊才將經過情形
      詳細說明，應以其在原審所陳述者為實等語（見本院上更一卷第一宗第一二四
      、一二五頁）。則證人甲○○雖因坐在辦公室外之客廳，未有目睹何人毆打告
      訴人，但均證稱被告丁○○確有說『打乎伊死，打乎伊死』之語，並目睹有一
      些男子聽到這些話又衝入辦公室圍毆告訴人等情不移。第以被告丁○○係因告
      訴人處理遺產不公而前來理論，告訴人又拒絕履行先前之承諾，在氣憤之餘乃
      直呼『打乎伊死，打乎伊死』之語，依事理，自屬可能。又被告劉清華所辯伊
      出手阻止戊○○打丙○○，還被戊○○往旁邊甩撞到頭云云，亦據證人甲○○
      證稱不知有此事等語（見本院上更一卷第一宗第一二九頁）。於此情形，則被
      告等對告訴人所受之傷害自有犯意之聯絡，所辯係戊○○臨時起意單獨毆打告
      訴人，丁○○猶出手阻止還被戊○○往旁邊甩撞到頭云云，顯係卸責之詞，殊
      難憑採。
四、侵入住宅部分：
    按刑法第三百零六條第一項所稱之無故侵入他人住宅，指無正當理由擅入他人住
    宅而言（最高法院二十二年上字第八九一號判例參照），其保護客體為個人居住
    之安寧與私人生活之秘密保持。本件案發地點臺北市○○區○○路二二六巷十八
    號三樓雖係告訴人所經營之工廠，其內有告訴人起居生活之臥室、客廳等設施，
    並非如公共場所任何人均得隨意進入，仍須得告訴人或其使用人同意始得進入，
    又被告戊○○雖與告訴人丙○○同設藉於台北市○○區○○街三六六號四樓，但
    並非居住於該工廠內，亦難解為得隨意進入該工廠。被戊○○雖辯稱當日係甲○○打電話通知渠等前往上址云云，但此為證人甲○○所堅詞否認（見本院上更一
    卷第一宗第一二五頁）。何況，被告等係為解決遺產糾紛未徵得告訴人同意即擅
    自進入該工廠，且強行進入告訴人睡覺之房間內，即難認有正當理由，而應該當
    於無故侵入他人住宅罪責。
五、恐嚇部分：
    告訴人丙○○於警局初詢時已指稱：「我大姐（丁○○）和她兒子（戊○○）並
    口出惡言，恐嚇我若不跟她談，要殺我全家及押我至山上」（見偵查卷第四頁反
    面），復於檢察官偵查中指稱：「有人說要將我帶到山上剁手腳」（見偵查卷第
    三十頁正面），另於原審指稱：「丁○○說：『再打，不然拖到山上剁手腳』」
    （見原審卷第一一五頁），其前後歷次指訴內容之用語容有不同，但對於被告等
    確有出言恐嚇則屬同一。證人黃湘豪證稱：「（戊○○）說要死我全家」、「在
    我們離開要去醫院時，戊○○說要鬧著我全家不寧」（見偵查卷第三一頁）。證
    人黃志豪證稱：「代書告訴我如果今天簽不成，會有命案發生」「代書說『談判
    還沒完成，如果你爸爸出去的話，會發生命案』」「另一個人也說『今天如果沒
    有把事情處理好，會發生命案』」（見原審卷第五七頁反面、第一三五頁）。證
    人甲○○證稱：「他們（陌生人）說如果不肯，要帶他去山上剁手腳」（見原審
    卷八十九年八月十七日訊問筆錄）「（檢察官問：你有無聽到戊○○對丙○○、
    黃湘豪、黃志豪等人說要帶丙○○到山上剁手腳？）我有聽到這句話，但是是誰
    說的，我不知道。那是我打電話給黃湘豪、黃志豪之後，他們還沒回來的時後（
    說的）」（見原審卷第二三六頁）各等語。上開證人亦均直指被告及其所帶來之
    人確有恐嚇稱要帶告訴人去山上剁手腳之情，第以依被告等人既係為遺產事前往
    找告訴人理論，告訴人又拒絕履行先前之承諾，並拒簽同意書之時空背景，則被
    告等人為達到其脅令告訴人簽署同意書之目的，因而出言恐嚇要帶告訴人去山上
    剁手腳等語，衡情亦屬可能。告訴人之指訴既與前揭證人證述之情節大抵吻合，
    應屬可信，被告等空言否認有恐嚇情事，亦難採信。
六、非法剝奪行動自由、妨害人行使權利及使人行無義務之事部分：
（一）告訴人丙○○於警局初訊時指稱：「有人拿出類似扁鑽及刀子恐嚇我，限制住
      我的自由，不得報警」（見偵查卷第四頁反面），檢察官偵查時陳稱：「還沒
      簽時，我去樓下，戊○○就拿出扁鑽抵住我又押回二樓」（見偵查卷第三十頁
      反面），原審復稱：「他（指戊○○）從皮包拿出壹個硬物，抵住我的右腰部
      」（見原審卷第一一六頁），「我待在辦公室一直到四點多，直到我兒子黃志
      豪回來堅持要帶我去看醫生，我們兩人從工廠旁邊的門走到快一樓時，戊○○
      從樓下阻擋我，逼我上樓，樓下也有人上來抓我，黃（清華）喊：『不能讓他
      們走』」、「我兒子在前面擋，說他送我就醫，他們沒有出手，沒有攔，後來
      有人叫他們攔，丁○○是用喊的」（見原審卷第五五頁正反面）。而證人黃志
      豪證稱：「我是下午三、四點工作完才回去，：：，我父親已被打成瘀傷，我
      想送我父親去醫院時丁○○不准我下去，並拉住我們，接著又被不認識的人拉
      到三樓與二樓間的門口被拉回來：：：」「第二次下去，劉（學奇）手握拳頭
      對著我爸，我的手抓著他（戊○○）的手，因我爸已受傷了。我進房間時有說
      我想把我爸帶去就醫，丁○○與代書阻擋。（黃）清華拉著我的手說今天要把
      事情講清楚，我邊走邊被拉，行動已較慢：：：」（見原審卷第五七頁反面、
      第五八頁等語（見原審卷第一三八頁）。證人黃湘豪證稱：「三、四點我弟弟
      回來，我們第一次要送我爸爸去醫院，丁○○及戊○○均不准，丁○○說不簽
      下取的話，今天別想走，：，戊○○說你敢走試試看」（見原審卷第一二七頁
      ）。證人甲○○證稱：「他們父子三人走出工廠的後門二、三分鐘時，又被陌
      生人帶回來，叫他們簽字」（見原審卷第九八頁）各等語。
（二）另告訴人丙○○於警局初詢時指稱：「我親眼看見戊○○從黑色皮包內持一把
      扁，要我簽上同意書，而我姐姐丁○○並叫戊○○如果不簽就要殺我」（見偵
      查卷宗第六頁反面），嗣於檢察官偵查時亦指稱：「還沒簽（同意書）時，我
      去樓下，戊○○就拿出扁鑽抵住我又押回二樓，不簽還是不能走，扁鑽被其他
      人搶走」「因為身體不舒服要去醫院，他們說要簽名後才能走，所以我才簽同
      意書：：：她（丁○○）說不簽就不要讓我走」（見偵查卷第三十頁正反面）
      。證人黃湘豪亦證稱：「代書一直說叫我爸爸（丙○○）看怎麼算？說協議書
      不對，要我們重新開條件給他」「我跟代書說你要把內容寫一寫，再簽，我爸
      爸打算要簽，丁○○說不簽就不能走」；證人黃志豪證稱：「第一次擋回來後
      ，大家商量並談好寫這份合約」（均見原審卷八十九年八月十七日訊問筆錄）
      。又在黃湘豪兄弟未回工廠之前，證人甲○○已證稱被告戊○○、劉清華及一
      甘人等，有逼令告訴人丙○○簽字蓋章及簽立切結書之行止如前述。參以當日
      所簽署同意書之內容：「立同意書人：丁○○（以下簡稱甲方）丙○○（以下
      簡稱乙方），於民國八十八年十月十月十六日，雙方約定就所有坐落嘉義市土
      地事情再次協商時間約定：民國八十八年十月十月十九日下午二點，地點：北
      市○○街三六六號，恐口說無憑，持立此書為證」（見偵查卷第一四頁），即
      要求告訴人應於三日後另行協商，可見告訴人原拒絕簽署有關房地移轉同意書
      ，惟因受傷急於就醫，乃在被告等人脅迫下簽署三日後再行協商之同意書，取
      得由告訴人之子帶往就醫機會甚明。
（三）依上開告訴人之指訴及證人之證言以觀，雖證人甲○○及黃志豪證稱未目睹被
      告等人何人有拿器械，則告訴人指被誥戊○○持有類似扁鑽物器之說詞，或不
      免渲染誇大，而不足採，但渠等對告訴人丙○○已受傷，告訴人之子欲帶告訴
      人就醫，為被告等人所攔阻，及被告等如何逼令丙○○簽署同意書之陳述則屬
      一致。從而，被告等以前開強暴、脅迫方式，妨害丙○○就醫暨黃湘豪、黃志
      豪護送其父親丙○○就醫之權利，與使丙○○簽署上開同意書行無義務之事，
      至臻明確。核以被告等人於當日十二時二十分許即進入該工廠，告訴人丙○○
      旋即遭不詳姓名男子三人自臥室強行被架往辦公室，陸續被一甘人等圍毆成傷
      告訴人之子欲帶其就醫猶為被告等人攔阻，迨當日下午四時三十分許，告訴人
      簽署同意於三日後另行協商之同意書後，被告等人始同意告訴人離去就醫，其
      間長達四小時之久，均局限在辦公室一隅之空間，期間不詳姓名男子復喝令在
      場之甲○○不得報警，顯然告訴人之行動自由，已遭被告等人在實力支配之下
      受到限制剝奪，否則告訴人豈有不能自由離去或前往就醫之理？是被告等辯稱
     未限制告訴人之自由及強脅告訴人簽署同意書云云，亦難憑採。
七、按刑事訴訟係採實質的真實發現主義，審理事實之刑事法院，應自行調查證據，
    以為事實之判斷，故民事判決確認之事實，茍與其直接審認之結果不同，自不妨
    為相異之認定。查本院九十年訴字第一四四號民事判決（刑事附帶民事訴訟，於
    本院前審移送民事庭審理），雖認定被告丁○○不成立侵權行為，核其認定事實
    之基礎與本院調查證據之結果並不不同，自不受民事判決認定事實之拘束。至告
    訴人丙○○遭被告戊○○等人圍毆及妨害自由期間，證人甲○○雖能以電話告知
    丙○○之子黃湘豪趕回工廠，其之所以未同時以電話報警處理，業據證人甲○○
    於原審證稱：「有個陌生男子在客廳桌子旁邊叫我打電話給黃湘豪，叫他過來，
    ：：陌生人在旁邊監視我，叫我不可以報警，我打電話叫黃湘豪過來，我就坐在
    工廠裡面，陌生人叫我不要亂走：」等語（見原審卷第九十八頁）。又被告戊○○所帶同之友人邱思豪其人，則已據原審傳拘無著（見原審卷第三００、三０四
    、三四八、三四九頁）。被告戊○○在原審雖供稱伊留有消防隊之電話0000
    0000號給伊母親即被告丁○○，伊母親十月十四日自嘉義北上時，有把相關
    資料帶到某義消分隊請教擔任代書的分隊長等語，但亦陳明該分隊長在事發之十
    月十六日並沒有到丙○○之工廠現場等語（見原審卷第第二四七、二四八頁）。
    證人即擔任臺北市義勇消防總隊第二大隊大安中隊第二分隊長之乙○○結證稱，
    伊在消防隊有見過戊○○，被告中之一人有在消防隊拿一些資料請教伊問題，被
    告二人是借消防隊談事情，伊不曾到過丙○○內湖安康路的工廠；告訴人丙○○
    亦供稱不曾見過證人乙○○等各語（見本院上更一卷第一宗第九八至一００之一
    頁）。足徵被告戊○○所稱在消防隊見面之代書，與案發日到告訴人工廠自稱為
    代書之人，並非同一人。被告戊○○所帶同到現場之不詳姓名代書、仲介、友人
    等，卷查均無任何資料可供調查，被告戊○○雖表明願意查報（見本院上更一卷
    第四八），亦不見其陳報前來。上開共犯究屬何人之調查途徑雖然已窮，但依告
    訴人丙○○及證人甲○○供證案發當日確屬有多人在場圍毆、恐嚇及妨害告訴人
    行動自由之情事，自仍無礙於上開事實之認定，併此敘明。
八、核被告等所為，係犯刑法第三百零二條第一項、第三百零六條第一項、第二百七
    十七條第一項之罪。其二人與邱思豪及不詳年籍姓名之代書、仲介、友人等十名
    成年男子間，在共同意思範圍內，以前開方式各自分擔犯罪行為之一部，相互利
    用他人之行為，以達其犯罪之目的，彼此間具有犯意聯絡及行為分擔，皆為共同
    正犯。又被告等以非法方法剝奪告訴人丙○○行動自由繼續中，其所為如前述之
    恐嚇行為，包含於妨害丙○○行動自由之同一意念之中，雖合於刑法第三百零五
    條恐嚇危害安全之情形，仍應為剝奪行動自由之部分行為；又以非法方法妨害告
    訴人之行動自由，縱其目的在使告訴人行無義務之事、妨害告訴人行使權利，仍
    應逕依刑法第三百零二條第一項論罪，並無適用刑法第三百零四條第一項強制罪
    之餘地（最高法院二十九年上字第三七五七號、七十四年台上字第三四０四號判
    例意旨）。被告等分別於房間、辦公室出手圍毆丙○○，屬於一傷害犯意接續之
    多次行為，侵害一個法益，應為接續犯，屬單純一罪。所犯前開三罪，有方法結
    果之牽連關係，應從一重之第三百零二條第一項之罪處斷。原審予以被告戊○○
    論罪科刑及諭知被告丁○○無罪，固非無見。然查，被告等均應成立共同妨害自
    由、傷害及無故侵入住宅罪，已如前述，原判決僅論處被告戊○○傷害罪刑，其
    他部分不另為無罪之諭知，及就被告丁○○部分為無罪之判決，均有未洽。檢察
    官依循告訴人之請求，執以上訴，指摘原判決不當，為有理由，應予撤銷改判。
    爰審酌被告等與告訴人係至親關係，為財產糾紛率爾暴力相向之犯罪動機、目的
    ，及其智識程度、生活狀況、告訴人所受危害程度暨被告等犯後態度等一切情狀
    ，分別量處如主文第二、三項所示之刑。被告丁○○行為後，刑法第四十一條業
    於九十年一月十日修正公布，同年月十二日生效，舊法規定犯最重本刑三年以下
    有期徒刑以下之刑之罪，而受六個月以下有期徒刑或拘役之宣告，因身體、教育
    、職業、家庭之關係或其他正當事由，執行顯有困難者，得易科罰金，修正後刑
    法第四十一條第一項規定，凡犯最重本刑五年以下有期徒刑以下之刑之罪，而受
    六個月以下有期徒刑或拘役之宣告，均得易科罰金。經比較新舊法之規定，依刑
    法第二條第一項前段規定，適用裁判時之新法，諭知易科罰金之折算標準。又被
    告丁○○前未曾受有期徒刑以上之刑之宣告，有本院被告全國前案紀錄表可參，
    本院審認其與告訴人係親弟至親，因財產糾紛而生訟端，已年逾甲子之齡，經偵
    審程序受此刑之宣告，應知警惕，信無再犯之虞，併予諭知緩刑三年，以啟自新
    。
九、公訴意旨另以：被告戊○○、丁○○等人，於黃湘豪經甲○○電告返回工廠，亦
    被不詳男子逕行推入樓上辦公室，期間雖表示要打電話、要上廁所，均遭渠等以
    強脅手段拒絕而妨害行使權利，並限制行止，剝奪行動自由。因認此部分亦涉犯
    妨害自由罪嫌。經查，甲○○依不詳姓名男子之意打電話通知黃湘豪回工廠，斯
    時黃湘豪之父親丙○○受困於辦公室內，則黃湘豪回到工廠本有進入辦公室營救
    其父之意，是黃湘豪於檢察官偵訊時指稱：「是員工打電話給我，我趕回去時，
    ：一到就被人推進房間（辦公室）」云云，即與強制罪之要件不符。又黃湘豪另
    供稱伊表示要上廁所、打電話均遭拒絕乙節，則據證人甲○○證稱其不知黃湘豪
    要上廁所有被拒絕，及其行動自由有無被限制情事（見原審卷第一００頁末行、
    第一０一頁第一行、本院上更一卷第一宗第一二六頁、第二宗第四六、四七頁）
    ；告訴人丙○○亦陳稱，伊跟黃湘豪要上廁所時，都是被他們押去上廁所，黃湘
    豪均陪伊在一起等語（見本院上更一卷第二宗第四五頁），足徵並無拒絕黃湘豪
    上廁所之事。又黃湘豪僅泛言被告等人拒絕其打電話，並未具體供稱其欲如何通
    聯而遭被告等人以強脅手段妨害其權利之行使，此部分之指訴，尚嫌乏據。查被
    告等人係針對告訴人使用強脅手段迫令其簽署同意書，在告訴人行動受拘束期間
    ，乃子黃湘豪接獲通知返回工廠陪伺其父在側，即與被告等人以非法方法剝奪其
    行動自由之要件不侔。此部分事實因公訴意旨認與前開起訴判罪部分有裁判上一
    罪關係，不另為無罪之諭知。
十、被告戊○○經合法傳喚，無正當理由不到庭，不待其陳述，逕行判決。
據上論斷，應依刑事訴訟法第三百六十九條第一項前段、第三百六十四條、第三百七
十一條、第二百九十九條第一項前段，刑法第二十八條、第三百零二條第一項、第二
百七十七條第一項、第三百零六條第一項、第五十五條、第四十一條第一項、第二條
第一項前段、第七十四條第一款、罰金罰鍰提高標準條例第一條前段、第二條，判決
如主文。
本案經檢察官呂丁旺到庭執行職務。
中      華      民      國    九十二    年      八      月     二十     日
                              臺灣高等法院刑事第十庭
                                  審判長法  官  溫 耀 源
                                        法  官  邱 同 印
                                        法  官  吳    燦
右正本證明與原本無異。
如不服本判決，應於收受送達後十日內向本院提出上訴書狀，其未敘述上訴之理由者
並得於提起上訴後十日內向本院補提理由書（均須按他造當事人之人數附繕本）。
                                        書記官  陳 靜 姿
中      華      民      國    九十二    年      八      月     二十     日
附錄：本案論罪科刑法條全文
刑法第三百零二條第一項
私行拘禁或以其他非法方法，剝奪人之行動自由者，處五年以下有期徒刑、拘役或三
百元以下罰金。


司法院資訊處製作；財團法人民間司法改革基金會備份。
